【裁判字號】    97,訴,439
【裁判日期】    970827
【裁判案由】    違反槍砲彈藥刀械管制條例
【裁判全文】
臺灣臺北地方法院刑事判決               97年度訴字第439號
聲  請  人  臺灣臺北地方法院檢察署檢察官
被      告  甲○○
選任辯護人  楊建強律師
上列被告因違反槍砲彈藥刀械管制條例案件，經檢察官提起公訴
（97年度偵字第1990號），本院判決如下：
    主  文
甲○○未經許可，持有可發射子彈具有殺傷力之改造手槍，累犯
，處有期徒刑年陸月，併科罰金新臺幣拾萬元，罰金如易服勞
役，以新臺幣壹仟元折算壹日。扣案之仿 BERETTA廠八四型半自
動手槍製造之槍枝換裝土造金屬槍管、槍機而成之改造手槍壹支
（含彈匣壹個，槍枝管制編號：0000000000號）沒收
。
    事  實
一、甲○○有偽造有價證券、竊盜、詐欺、盜匪、槍砲及偽造文
    書等多項前科，其中於民國九十一年間因偽造文書案件，經
    本院以九十二年度簡字第四九六號判處有期徒刑四月確定，
    於九十二年七月十七日易科罰金執行完畢。猶不知悔改，明
    知未經許可，不得持有可發射子彈具有殺傷力之槍枝，竟基
    於持有之犯意，未經許可，於九十六年十二月底某日，在臺
    北市○○區○○路某處，收受真實姓名年籍不詳綽號「小董
    」之成年男子所交付之可發射子彈具有殺傷力之仿 BERETTA
    廠型半自動手槍製造之槍枝換裝土造金屬槍管、槍機而成
    之改造手槍一支（含彈匣一個，槍枝管制編號：00000
    00000號）而持有之。嗣為警於九十七年一月七日下午
    三時五十分許，持本院核發之搜索票至其位於臺北市○○區
    ○○路四段一０九巷五七號二樓住處執行搜索而當場查獲，
    並扣得前開改造手槍一支（含彈匣一個）及槍管、子彈、彈
    頭、彈殼等物。
二、案經臺北市政府警察局刑事警察大隊報請臺灣臺北地方法院
    檢察署檢察官偵查起訴。
    理  由
一、訊據被告甲○○固坦承於前揭時、地為警扣得之上開手槍等
    物係「小董」所交付，惟矢口否認有何持有可發射子彈具有
    殺傷力之槍枝犯行，辯稱：「小董」交付當時，槍枝即已分
    解，且屬玩具槍，無法擊發，不具殺傷力，而警員前來搜索
    時，該槍亦處於支解狀態，係警員將之組裝為槍枝云云。經
    查：
  (一)本案係由臺北市政府警察局刑事警察大隊警員於九十七年一
    月七日下午三時五十分許，持本院核發之搜索票至上址被告
    住處執行搜索而當場查獲，並扣得手槍一支（含彈匣一個）
    及槍管、子彈、彈頭、彈殼等物，此為被告所不否認，並有
    現場蒐證照片附卷可稽（見偵字卷第二五至二七頁），暨手
    槍、槍管、子彈、彈頭、彈殼等物扣案可資佐證；而扣案之
    手槍經送內政部警政署刑事警察局（下稱刑事警察局）以「
    檢視法」及「性能檢驗法」鑑驗結果，認係由仿 BERETTA廠
    型半自動手槍製造之槍枝換裝土造金屬槍管、槍機而成之
    改造手槍（含彈匣，槍枝管制編號：0000000000
    號），擊發功能正常，可供擊發適用子彈，具殺傷力，此除
    據證人即刑事警察局槍彈鑑定人員乙○○於本院審理時證述
    屬實（見本院卷第四三頁反面至第四四頁反面）外，並有該
    局九十七年二月十五日刑鑑字第０九七０００五０三三號槍
    彈鑑定書附卷可稽（見偵字卷第四七至五一頁）；被告復自
    承其持有之上開手槍係「小董」於九十六年十二月底在臺北
    市○○路某處所交付等情。從而被告確有收受「小董」所交
    付上開可發射子彈具有殺傷力之改造手槍而持有之犯行，已
    堪認定。
  (二)又被告辯稱：「小董」交付之初，槍枝即已分解，且警員前
    來搜索查扣當時，槍枝亦處於支解狀態，係警員將之組裝為
    槍枝云云，而警員至上址被告住處執行搜索、起獲上開手槍
    之時，該槍所屬槍管係與槍身分離，嗣由警員將二者組裝為
    完整之槍枝，此固有卷附被告警詢筆錄及現場蒐證照片可參
    （見偵字卷第八頁、第二五頁），惟按槍砲彈藥刀械管制條
    例第八條第四項所謂之持有，係指執持占有之意，祇要將槍
    置於自己管領之下，即實力支配狀態中，即足當之（最高法
    院九十六年度臺上字第三七一八號判決意旨參照），被告於
    本院九十七年四月二十三日準備程序時供稱：「小董當初交
    給我的是玩具槍……我當時是因為收藏覺得好玩，所以才把
    槍收下來，後來我把它拆解」等語（見本院卷第二七頁反面
    ），顯見「小董」係將組裝完成之槍枝交付被告收執後，再
    由被告自行加以拆解無訛。被告嗣後翻異前詞，改稱「小董
    」交付當時槍枝已分解云云，顯屬卸責之詞，要非可採。是
    被告既已將該槍枝置於自己管領、實力支配狀態中，則警員
    起獲當時，該槍枝所屬槍管縱未組裝在槍身上，亦不足以據
    為有利於被告之認定，仍無礙於被告持有該手槍之認定。
  (三)至被告所辯：該槍屬玩具槍，無法擊發，不具殺傷力云云，
    惟查：
  1.扣案之上開手槍已「換裝土造金屬槍管、槍機」而成「改造
    手槍」，業如前述，且證人乙○○於本院審理時亦明確證稱
    該手槍所使用之槍管已非道具槍管，槍管內亦無阻鐵（見本
    院卷第四四頁），顯見該槍確非所謂之玩具槍或道具槍；參
    以被告於警詢及偵查中供稱：「小董」表示該槍扳機無法擊
    扣、槍管有磨損，故將該槍交其修理等語（見偵字卷第七至
    八頁、第四一頁），而始終未曾敘及該槍係玩具槍或道具槍
    乙節，且衡諸常情，如僅屬玩具槍或道具槍，斷無大費周章
    交付被告修理之可能及必要，顯見被告於本院審理時辯稱係
    玩具槍云云，實屬無稽。
  2.又上開手槍經刑事警察局以「檢視法」及「性能檢驗法」鑑
    驗結果，認其擊發功能正常，可供擊發適用子彈，具殺傷力
    ，已如前述，而被告雖以該局並未實際試射為由，質疑其鑑
    驗結果之正確性，惟查：
  (1)按槍砲彈藥刀械管制條例第八條所稱「可發射金屬或子彈具
    有殺傷力之各式槍砲」，係指具有適於發射金屬或子彈之正
    常結構與功能，而對人體具有殺傷力者而言（最高法院九十
    六年度臺上字第五一一０號判決意旨參照）。
  (2)查證人乙○○於本院審理時證稱：手槍是否具有殺傷力，刑
    事警察局內部有認定標準，亦即先依性能檢驗法，如槍枝機
    械結構及擊發性能均無問題，即不再進一步為試射動作，如
    槍枝機械結構或擊發性能有瑕疵，需測試時，就會製作適當
    子彈進行動能測試法之鑑定；所謂性能檢驗法，係在鑑定時
    檢查槍管是否貫通、扳機是否能正常連動擊錘、擊錘能否正
    常釋放撞擊撞針、撞針力道是否足夠等；在正常情形下，若
    槍枝機械結構與擊發性能皆正常，槍枝即具備正常擊發子彈
    之能力；本案雖未以試射方式確定槍枝殺傷力，但其實只差
    置放子彈之動作，依性能檢驗法鑑定結果應與試射結果並無
    差異，且本案槍枝其實不太需要試射，因該槍非常完整，滑
    套可拉動，擊錘亦可正常擊發，故應不需再試射等語；證人
    乙○○並當庭將一金屬筷置入上開手槍之槍管內，再將滑套
    向後拉動，隨即扣扳機，該金屬筷旋往上擊發，力道甚強（
    見本院卷第四三至四四頁反面）。
  (3)再經本院將上開扣案手槍送請刑事警察局試射鑑驗，該局亦
    以：對「非制式槍枝」殺傷力之鑑定，考量鑑定之正確性與
    公正性，已參酌國內、外之相關鑑定方法與技術，秉持專業
    、科學、正確及安全等原則，訂定該專業領域內所共同認可
    之鑑定方法與程序，即「性能檢驗法」，而採「性能檢驗法
    」進行鑑定；惟如「性能檢驗法」鑑定後，發現該槍枝有瑕
    疵，足以影響殺傷力之有無者，如有「適用子彈」時，續以
    「動能測試法」加以鑑定，如無，則不續行鑑定；而「非制
    式槍枝」於第一次送鑑時，經以「性能檢驗法」鑑定後，確
    認有殺傷力者，對於再次要求續以「動能測試法」實際試射
    鑑定者，其於裝填子彈適當（即裝填適量底火、火藥及金屬
    彈丸等使成為適合送鑑槍枝所擊發之「適用子彈」）之情況
    下，最具威力之發射動能，均可達每平方公分二十焦耳以上
    ，足以穿入人體皮肉層；此一事實，業經實務長久驗證（九
    十四年底至九十七年四月間共試射達一百三十一支「非制式
    槍枝」），無需再以極高危險性之「動能測試法」進行試射
    鑑定，故此類案件之槍枝，該局將不再續行「動能測試法」
    之試射鑑定；又「非制式槍枝」如於第一次送鑑時以「性能
    檢驗法」鑑定後，發現材質或性能上具有相當之瑕疵，足以
    影響殺傷力之鑑判者，若有送鑑「適用子彈」時，該局將依
    「動能測試法」進行試射鑑定；惟如無「適用子彈」時，參
    酌國內其他專業鑑定機關之鑑定方法與流程，暨考量鑑定人
    員安全與鑑定標的危險間之比例原則，該局不再自行製作「
    適用子彈」進行「動能測試法」之試射鑑定。所謂「性能檢
    驗法」係實際操作檢測槍枝之機械結構與性能，如槍管、滑
    套、轉輪等零件材質之檢視，滑套、扳機、擊錘及撞針等機
    械運作情形之檢驗，故經鑑定人員實際操作檢視其結構、功
    能完整良好，且擊發功能正常，即認該槍枝可供擊發適用子
    彈，認具有殺傷力。此法與美國聯邦調查局發行之Handbook
    of Forensic Science所載之「Function examinations」雷
    同，並與美國北卡羅來納州、緬因州、愛荷華州、亞利桑納
    州鳳凰市、阿肯色州及澳洲、英國、以色列等數國槍彈實驗
    室之鑑定方法雷同，均可完成槍枝機械結構與性能之檢測，
    並由專業槍彈鑑定人員據以判定槍枝殺傷力之有無。另所謂
    「動能測試法」，係以「適用子彈」裝填於待驗槍枝上，實
    際試射後，利用槍彈測試儀，檢測發射彈頭或彈丸之速度，
    並計算彈頭或彈丸發射動能及單位面積動能；惟「非制式槍
    枝」之「適用子彈」均需量身訂製，現多由鑑定人員冒險為
    之，此舉不僅具有高度危險（九十六年間迄九十七年六月間
    已有多人受傷案例），且亦未有明確之法令依據。茲本案槍
    枝業經該局採國、內外槍彈鑑定領域共同認可之「性能檢驗
    法」鑑定完畢，確認具有殺傷力無誤，考量正確、合法及安
    全等原則，因認已無再以「動能測試法」實際進行試射之必
    要，此亦有該局九十七年六月二十六日刑鑑字第０九七００
    九三一二二號函在卷足憑（見本院卷第五一至五四頁）。
  (4)綜上所述，本案手槍既經專業槍彈鑑定人員以「性能檢驗法
    」鑑定，認具有適於發射金屬或子彈之正常結構與功能，自
    堪認對人體具有殺傷力無訛，縱未經試射，亦無礙於其殺傷
    力之認定。被告徒以未經實際試射為由，質疑鑑定之正確性
    ，尚非有據。本件事證明確，被告犯行洵堪認定，應予依法
    論科。
二、按槍砲彈藥刀械管制條例第四條所列之槍砲、彈藥，依該條
    例第五條規定，非經中央主管機關許可，不得製造、販賣、
    運輸、轉讓、出租、出借、持有、寄藏或陳列。被告未經許
    可持有之前開改造手槍，屬同條例第四條第一項第一款所稱
    之其他可發射子彈具有殺傷力之槍砲。核其所為，係犯該條
    例第八條第四項之未經許可持有其他可發射子彈具有殺傷力
    之改造手槍罪。又其前於九十一年間因偽造文書案件，經本
    院以九十二年度簡字第四九六號判處有期徒刑四月確定，於
    九十二年七月十七日易科罰金執行完畢，此有卷附臺灣高等
    法院被告前案紀錄表可按（見本院卷第一０頁），其於五年
    以內故意再犯有期徒刑以上之罪，為累犯，依刑法第四十七
    條第一項規定，加重其刑。爰審酌被告有上述多項前科，素
    行非佳，不思悔改，再犯本案持有槍枝罪，對社會治安具有
    潛在之高度危險性，雖尚未生任何實害，持有槍彈之時間亦
    短、數量非鉅，然犯後否認犯行，飾詞卸責，態度不佳等一
    切情狀，量處如主文所示之刑，並就罰金部分諭知易服勞役
    之折算標準。扣案之改造手槍一支（含彈匣一個，槍枝管制
    編號：0000000000號），係違禁物，爰依刑法第
    三十八條第一項第一款規定宣告沒收；至子彈四顆，經鑑驗
    認均不具殺傷力，槍管一支、彈殼三顆及彈頭三顆，經鑑驗
    認分別係土造金屬槍管半成品、非制式金屬彈殼及非制式金
    屬彈頭，且均非屬內政部公告管制之槍砲主要組成零件，此
    有上開槍彈鑑定書及內政部九十七年四月二日內授警字第０
    九七０八七０四三九號函附卷可參（見偵字卷第四七至五一
    頁、本院卷第一七頁），皆非違禁物，另游標尺、扳手、起
    子、固定夾、老虎鉗、尖嘴鉗、清潔刷及砂輪機等物，則無
    證據證明與本案持有槍枝有關，又非違禁物，自均無從宣告
    沒收，併此敘明。
據上論斷，應依刑事訴訟法第二百九十九條第一項前段，槍砲彈
藥刀械管制條例第八條第四項，刑法第十一條前段、第四十七條
第一項、第四十二條第三項、第三十八條第一項第一款，判決如
主文。
本案經檢察官王鑫健到庭執行職務
中    華    民    國  九十七  年    八    月  二十七  日
                  刑事第八庭審判長法  官  陳德民
                                  法  官  唐于智
                                  法  官  陳芃宇
以上正本證明與原本無異。
如不服本判決，應於判決送達後10日內（應抄附繕本）向本院提
出上訴狀（上訴書狀應敘述具體理由。上訴書狀未敘述上訴理由
者，應於上訴期間屆滿後二十日內補提理由書於原審法院。）。
                                  書記官  徐鶯尹
中    華    民    國  九十七  年    九    月    二    日
附錄本案論罪科刑法條全文：
槍砲彈藥刀械管制條例第8條
未經許可，製造、販賣或運輸鋼筆槍、瓦斯槍、麻醉槍、獵槍、
空氣槍或第4條第1項第1款所定其他可發射金屬或子彈具有殺傷
力之各式槍砲者，處無期徒刑或5年以上有期徒刑，併科新臺幣1
千萬元以下罰金。
未經許可，轉讓、出租或出借前項所列槍枝者，處 5 年以上有
期徒刑，併科新臺幣 1 千萬元以下罰金。
意圖供自己或他人犯罪之用，而犯前二項之罪者，處無期徒刑或
 7 年以上有期徒刑，併科新臺幣 1 千萬元以下罰金。
未經許可，持有、寄藏或意圖販賣而陳列第 1 項所列槍枝者，
處3年以上10年以下有期徒刑，併科新臺幣700萬元以下罰金。
第 1 項至第 3 項之未遂犯罰之。


司法院資訊處製作；財團法人民間司法改革基金會備份。
